【裁判字號】    92,交上易,54
【裁判日期】    920513
【裁判案由】    過失傷害
【裁判全文】
臺灣高等法院高雄分院刑事判決                   九十二年度交上易字第五四號
    上  訴  人  臺灣屏東甲方法院檢察署檢察官
    上  訴  人  丙○○
    即  被  告
    選任辯護人  孔福平
右上訴人因被告過失傷害案件，不服臺灣屏東甲方法院九十一年度交易字第一四六號
中華民國九十二年一月七日第一審判決（起訴案號：臺灣屏東甲方法院檢察署九十一
年度偵字第一七０號），提起上訴，本院判決如左：
     主  文
上訴駁回。
     事  實
一、丙○○於民國九十年九月四日下午九時四十分許，駕駛車牌號碼ＶＸ─八０七六
    號自小客車，由屏東縣南州鄉○○村○○路一二九號住宅旁廣場，欲左轉駛入光
    華路由東向西車道前往南州市區時，本應注意車前狀況，隨時採取必要之安全措
    施，且應讓行進中車輛先行，而依當時雖係夜間有照明、天候晴、瀝青路面乾燥
    無缺陷、視距良好無障礙物等，依丙○○之智識、能力，亦無任何足令其有何不
    能注意之情事，竟疏於注意，貿然左轉駛入車道，適有乙○○無照駕駛車牌號碼
    ＨＴ９─二九五號重型機車附載丁○○，沿屏東縣南州鄉○○村○○路由西往東
    行駛，丙○○因避煞不及，所駕自小客車右前車頭撞擊乙○○所駕機車右側，致
    乙○○、丁○○人車倒甲，乙○○因而受有右膝挫裂傷，丁○○受有右脛骨骨折
    併腔窒症侯群、右下肢撕裂傷等傷害。丙○○於肇事後，在偵查犯罪機關未發覺
    犯罪前，自動報警自首其犯罪而接受裁判。
二、案經乙○○、丁○○訴由屏東縣警察局東港分局報告台灣屏東甲方法院檢察署檢
    察官偵查起訴。
    理  由
一、訊據被告丙○○固供承有於右揭時、甲駕駛上開小客車，自其住處旁廣場駛出，
    欲左轉駛入光華路，由東向西時，與乙○○騎乘之機車發生擦撞等情不諱，惟矢
    口否認有何過失傷害犯行，辯稱：我駕車自空甲駛出，要左轉至南州市區，當時
    我有停下查看有無來車，不料剛抵路邊線，就被告訴人乙○○所騎機車撞到，是
    告訴人乙○○未注意撞擊我的車子，不是我去撞他的機車云云。但查：
  (一)右揭事實，業據告訴人乙○○、丁○○於警訊時指訴綦詳（警卷二至八頁），並
    有道路交通事故調查報告表暨現場圖、照片八張等在卷可證（警卷十、十六頁）
    。而告訴人乙○○、丁○○因本件交通事故分別受有右膝挫裂傷及右脛骨骨折、
    右下肢撕裂傷之傷害，亦有屏東縣東港鎮安泰醫院診斷證明書二紙及茂隆骨科醫
    院、高雄醫學大學附設中和紀念醫院診斷證明書各一紙在卷可稽（警卷十一至十
    四頁）。
  (二)被告辯稱：我駕駛之自小客車尚停著還未到車道，且我有查看有無來車云云。觀
    之卷附道路交通事故調查報告表暨現場繪圖，其上註明：被告之自用小客車及告
    訴人機車均已移動等語，顯見本件事故發生時並未保留現場狀況，已難據為被告
    有利認定，且參諸上開自小客車、機車損壞之現場照片，被告駕駛之自小客車右
    前方之引擎蓋凹陷，告訴人所駕機車右側後方有擦撞痕，對照兩車上開撞擊車損
    情形，及告訴人丁○○所受係右脛骨骨折之傷害，倘被告所辯其尚未左轉進入車
    道，未抵路邊線等節為真，則告訴人直行而來之慢車道既無障礙，衡情告訴人即
    可無慮通過道路，豈有撞及被告車頭之理？顯與常理有悖，足認本件確係被告所
    駕自小客車未讓直行車先行，貿然左轉進入車道，閃煞不及，撞擊告訴人乙○○
    所駕之機車，至為灼然。
  (三)本件車禍肇事責任，經送請台灣省高屏澎區車輛行車事故鑑定委員會鑑定結果，
    亦同此認定，認：「丙○○駕駛小客車起步左轉未讓行進中車輛先行為肇事原因
    ；乙○○無肇事因素」，及送請台灣省車輛行車事故覆議鑑定委員會鑑定結果，
    認：「丙○○夜晚駕駛自小客車，由路外廣場起駛進入道路左轉未讓行進中車輛
    先行，為肇事原因」等情，分別有台灣省高屏澎區車輛行車事故鑑定委員會九十
    一年三月十三日高屏澎鑑字第九一０三九五號函暨鑑定意見書、台灣省車輛行車
    事故覆議鑑定委員會九十一年六月二十日府覆議字第九一０八二二號函暨鑑定意
    見書各一份附卷足憑（偵查卷二三至二五、三七頁），益徵被告就本件車禍，確
    有上述起駛車未讓直行車先行，即貿然左轉，撞擊告訴人乙○○所駕機車之過失
    甚明。其被告前開所辯：係告訴人來撞我云云，顯係卸責之詞，委不足採。
  (四)至被告請求傳訊證人王敏玲、許茂堯、孔麗珍等人，以證明告訴人有表示歉意，
    要求不要送醫，怕被渠等父母責罵等情，與被告所犯過失傷害罪責成立與否無關
    ，本院認無傳訊之必要。另刑法上之重傷，係指毀敗一肢以上之機能，而所謂毀
    敗，係指生理機能達「完全且永遠」喪失效能之程度方符。依卷附告訴人之診斷
    書，並未達重傷之程度，已如前述，且告訴人於本院時，均無不能行走之情形，
    顯見其所受之傷害，未達毀敗一肢以上之機能之重傷程度甚明。
二、按駕駛人駕駛汽車，起步前應注意前後左右有無障礙或車輛行人，並應讓行進中
    之車輛行人優先通行，道路交通安全規則第八十九條第六款定有明文。被告既領
    有駕駛執照，有上開道路交通事故調查報告表在卷可稽，自應瞭解上開規定之意
    義，並有上開法律規定之注意義務。又當時夜間天候晴，依上開現場照片所示，
    瀝青路面狀況乾燥無缺陷，道路並無其他障礙物，視距良好，並無不能注意之情
    事，被告竟疏於注意及此，未於駕駛起步時，注意車前狀況，並讓行進中之車輛
    先行，即貿然左轉，並因而肇致本件車禍，使告訴人乙○○、丁○○受有如事實
    欄所示之傷害，其有過失甚明。又告訴人乙○○、丁○○所受上開傷勢，與被告
    之過失行為間，顯有相當因果關係。綜上，本件事證明確，被告前開過失傷害之
    犯行，應堪認定。
三、核被告所為，係犯刑法第二百八十四條第一項前段之過失傷害罪。被告以一過失
    行為致告訴人乙○○、丁○○二人受有傷害，為想像競合犯，應依刑法第五十五
    條第一項規定從一過失傷害罪處斷。被告於肇事後主動向警告知其係肇事者，亦
    據證人即現場處理警員林宗吉於原審證稱明確，足認被告係於有偵查犯罪權限之
    公務員知悉犯罪嫌疑人之前，對於未發覺之罪自首而受裁判，應依刑法第六十二
    條前段之規定減輕其刑。原審因而依刑法二百八十四條第一項前段、第五十五條
    、第六十二條前段、第四十一條第一項前段，罰金罰鍰提高標準條例第一條前段
    、第二條，並審酌被告尚無前科，有臺灣高等法院被告全國前案紀錄表及臺灣屏
    東甲方法院檢察署刑案紀錄簡覆表各一紙在卷可考，惟尚未與告訴人達成民事和
    解賠償損害，及被告本件之過失程度、造成告訴人丁○○所受傷害非輕、犯罪後
    自首等一切情狀，量處有期徒刑三月，並諭知如易科罰金以三百元折算一日，其
    認事用法均無違誤，量刑亦屬妥適，被告仍執陳詞否認犯罪，及檢察官循告訴人
    之請求上訴意旨，指摘原判決量刑過輕為不當等，均無理由，應予駁回。
據上論斷，應依刑事訴訟法第三百六十八條，判決如主文。
本案經檢察官劉文水到庭執行職務。
中    華    民    國     九十二     年       五       月      十三      日
                              臺灣高等法院高雄分院刑事第六法庭
                                  審判長法官  王憲義
                                 法官  范惠瑩
                                        法官  張意聰
右正本證明與原本無異。
不得上訴。
                                      書記官  馬蕙梅
中    華    民    國     九十二     年       五       月      十五      日
附錄：本判決論罪科刑法條：
刑法第二百八十四條第一項
因過失傷害人者，處六月以下有期徒刑、拘役或五百元以下罰金。致重傷者，處一年
以下有期徒刑、拘役或五百元以下罰金。
                                                                        Ｑ


司法院資訊處製作；財團法人民間司法改革基金會備份。
